【裁判字號】    97,台上,2400
【裁判日期】    970605
【裁判案由】    誣告
【裁判全文】
最高法院刑事判決            九十七年度台上字第二四００號
上  訴  人
即反訴被告  甲○○
自訴代理人  陳浩華律師
上列上訴人因反訴人乙○○○反訴誣告案件，不服台灣高等法院
台中分院中華民國九十七年二月二十六日第二審更審判決（九十
六年度重上更(二)字第八九號，自訴案號：台灣彰化地方法院八十
九年度自字第一號），提起上訴，本院判決如下：
    主  文
上訴駁回。
    理  由
按刑事訴訟法第三百七十七條規定：上訴於第三審法院，非以判
決違背法令為理由，不得為之；是提起第三審上訴，應以原判決
違背法令為理由，係屬法定要件。如果上訴理由書狀並未依據卷
內訴訟資料具體指摘原判決不適用何種法則或如何適用不當，或
所指摘原判決違法情事，顯與法律規定得為第三審上訴理由之違
法情形不相適合時，均應認其上訴為違背法律上之程式，予以駁
回。上訴人甲○○之上訴意旨略稱：(一)、證人張志豪於民國八十
九年十一月八日，在原法院前審證稱備忘錄係由上訴人親自蓋章
；然於原審卻陳稱不知情或沒印象；前後不符。原判決以張志豪
在原法院前審證述時較接近備忘錄簽訂日期，遂採信該證詞。但
張志豪係土地代書張永從之子，不無袒護其父生前不法行為之可
能。況其前後證詞不同，顯有瑕疵，且採張志豪對其父昔日處理
情形（如有朗讀及沒代用印之情形）為內容，亦有採傳聞為證據
之違背法令。(二)、上訴人於原審迭陳伊取得之備忘錄，係反訴人
乙○○○之配偶張永府所交付，人、事、時、地、物交代詳實，
上訴人縱屬至愚，亦不可能將原先未用印之備忘錄，再自行用印
後提出法院告訴。原審未予採信，復未依職權傳喚張永府到庭作
證釐清，非惟採證偏頗，並有應於審判期日調查之證據未予以調
查之違法。又備忘錄第三條、第四條、第六條第二項及追加記事
等內容皆有利於反訴人，反訴人確有偽造之可能，原審未予查明
，逕以票據為上訴人所簽，票據內容與備忘錄內容相同，認上訴
人有罪，無法令人心服。(三)、林彩霞之印章雖鑑定為真正，但其
證稱未親自在備忘錄用印，名字亦非其筆跡，此說法與上訴人同
，況立約人在場，意識清楚均得自行簽名，張永從身為代書，何
須代他人簽名？張永從為他人簽名之動機有悖經驗法則。林彩霞
雖為方水樹之二房，但林彩霞之說詞與上訴人相符，林彩霞與上
訴人係屬姻親，其作證具結，屬可靠性擔保，原審不採其說詞，
上訴人亦難甘服。(四)、上訴人提出之買賣價款清償表（表明給付
價金之事實）及張天宗之計算利息表（該表為張天宗親筆，其上
表明上訴人所簽之本票面額新台幣（下同）八百八十萬元是給付
其利息，與乙○○○無關），原判決未說明前開二證物不可採之
理由，亦有理由不備之違法等語。惟查：原判決綜合全案卷證資
料，本於事實審法院之推理作用，認定上訴人甲○○有其事實欄
二所載之犯行，因而撤銷第一審諭知上訴人無罪之判決，改判論
上訴人意圖他人受刑事處分，向該管公務員誣告罪，處有期徒刑
肆月，減為有期徒刑貳月。已詳細說明其所憑之證據及認定之理
由；對於上訴人所為之辯解，並已逐一敘明不可採之理由，俱有
卷存之證據資料可資覆按。從形式上觀察，原判決並無違背法令
情形。又證人之陳述有部分前後不符，或相互間有所歧異時，究
竟何者為可採，法院本得依其自由心證予以斟酌，若其基本事實
之陳述與真實性無礙時，仍非不得予以採信，非謂一有不符或矛
盾，即認其全部均為不可採信。證人即備忘錄書寫者張永從之子
張志豪於原法院前審八十九年十一月八日調查時結證稱：備忘錄
係伊父親張永從所書，當時乙○○○、方水樹、甲○○、林彩霞
均在場，由張永從親自朗讀備忘錄內容，認無異議後才蓋章，本
票也是林彩霞、甲○○、方水樹他們親書的等語；於原審亦證稱
略以：張永從將備忘錄向雙方朗讀，或交給雙方看過。惟簽訂備
忘錄之日其是否在場，則證稱已不清楚等語；前後所述有異。原
判決以備忘錄簽訂日係八十五年十二月十七日，距原審審判期日
逾十年，張志豪於原法院前審證述時，較接近備忘錄簽訂日期，
記憶自較明晰，而上訴人於原審審判期日陳明張志豪於備忘錄簽
訂當日確有在場，又該備忘錄係張永從筆跡，備忘錄上所蓋林彩
霞之印文與本票上林彩霞之印文相符，有中央警察大學鑑定書在
卷可考，且乙○○○所持林彩霞簽發，發票日八十五年十二月十
七日，到期日八十六年三月三十一日，面額八百八十萬元、票號
218553（原判決誤植為21855 號，應予更正），經甲○○、方水
樹背書之本票一紙，上訴人對該本票及簽名之真正不爭執，其內
容與備忘錄所載相符，比較張志豪前後證述，以其於原法院前審
之證詞為可採，因認備忘錄縱未經上訴人親自簽名，然亦得在上
訴人同意，並經代書朗讀，在場者不異議狀況下，由張永從代簽
，不能因未經上訴人簽名，即謂備忘錄係屬虛偽。並說明上訴人
與乙○○○持有之備忘錄內容有所差異，係因代書原即製作一式
數份，僅乙○○○持有者，漏未蓋上訴人印章使然。另林彩霞係
方水樹之二房，難免護上訴人，且其所述未在備忘錄簽署，否
認備忘錄上之印文係其所有印章蓋上云云，與中央警察大學鑑定
報告不符，亦難採為有利上訴人之證明。所為證據取捨與自由判
斷證據證明力之職權行使，並未違背經驗法則與論理法則，復已
敘明憑以判斷之心證理由，不能任意指為違法。原審既採信張志
豪於原法院前審之證詞，而張志豪於備忘錄簽訂時在場，則其陳
述所親自聞見或經歷之事實，即非傳聞，要難指為違反傳聞法則
。上訴意旨徒以自己之說詞，泛指其為違法，難認已符合法定之
第三審上訴要件。至所謂有利於被告之證據不採納及應於審判期
日調查之證據，係指該證據與待證事實有重要關係，在客觀上顯
有調查必要性，倘予採納或經調查所能證明者，得以推翻原判決
所確認之事實，而得據以為不同之認定而言。如上訴理由未加以
具體敘明該證據調查之必要性，僅就枝節性問題，或所證明之事
項已臻明瞭，當事人聲請調查證據，旨在延滯訴訟，甚或就同一
證據再度聲請調查，或依原判決所為之證據上論斷，足認其證據
調查之聲請，事實審法院縱加以調查，亦無從動搖原判決就犯罪
事實之認定，或非事理所必然，或係無從調查之證據方法，即欠
缺其調查之必要性，茍未調查，或未於理由說明，均與所謂違背
法令之情形不相適合。原判決依憑調查所得之證據資料，認定備
忘錄為真正，並以該備忘錄如係乙○○○虛偽製作，偽造者豈能
無畏刑責，竟愚至將之交付遭偽造名義者即上訴人，供坐實本身
罪證，因認上訴人辯稱其持有之備忘錄，係拆屋日由乙○○○之
夫張永府交伊云云，係違情悖理，無可憑採。原判決依此證據上
之論斷，足認原審縱傳喚張永府到庭作證，亦無從動搖原判決就
犯罪事實之認定。另依原判決認定，備忘錄之訂定，係因上訴人
之母方吳玉桂積欠買賣土地價款，上訴人及其父方水樹於八十五
年十二月十七日，至張永從代書處與乙○○○另行協議解決之方
案，其內容約定雙方之權利義務，要難片面執該備忘錄中有利於
乙○○○之約定條款，反推係乙○○○偽造。原判決不採上訴人
所為辯解，核與採證法則無悖，不得指為違法。另上訴人所提買
賣價款清償表及張天宗之計算利息表，非可作為本件證據之文書
，乃與犯罪構成要件無關之單純事實爭辯及徒憑己意所為質疑，
原判決未逐一判斷及說明，並非證據調查未盡或理由不備。其餘
上訴意旨或對原審採證認事之職權行使，或與上訴人有無被訴犯
行之判斷無涉等枝節，漫事爭執，亦難認係合法上訴第三審之理
由。其上訴違背法律上之程式，應予駁回。
據上論結，應依刑事訴訟法第三百九十五條前段，判決如主文。
中    華    民    國  九十七  年    六    月    五    日
                      最高法院刑事第九庭
                          審判長法官  洪  文  章
                                法官  王  居  財
                                法官  郭  毓  洲
                                法官  黃  梅  月
                                法官  邱  同  印
      本件正本證明與原本無異
                                      書  記  官
中    華    民    國  九十七  年    六    月   十一   日
                                                 H


司法院資訊處製作；財團法人民間司法改革基金會備份。
